行　政　法　院　判　決　　　　　　　　　　　　　八十八年度判字第四○一七號
　　原　　　告　大安建設事業股份有限公司
　　　　　　　　　　　　　　　.
　　代　表　人　甲○○
　　被　　　告　臺中市稅捐稽徵處
右當事人間因營業稅事件，原告不服財政部中華民國八十七年八月二十八日台財訴第
000000000號再訴願決定，提起行政訴訟，本院判決如左︰
　　主  文
原告之訴駁回。
　　事  實
緣原告民國八十二年度營利事業所得稅結算申報，原列報出售房屋收入為新台幣（以
下同）一五八、八九八、二八六元，嗣自行調整為一六七、九七七、六三二元，即增
列出售房屋收入九、○七九、三四六元。案經財政部台灣省中區國稅局通報被告據以
核定補徵營業稅四五三、九六七元。原告不服，申請復查，未獲變更，提起訴願，再
訴願，均遭決定駁回，遂提起行政訴訟，茲摘兩造訴辯意旨於次：
原告起訴意旨略謂︰一、依租稅法律主義及實質課稅原則，徵納雙方妥協帳外所調增
所得之營業收入，可否依據財政部行政解釋，而據以核定補徵營業稅，應有所疑慮﹖
(一)雙方妥協而調整之所得，並無售價顯低於市價之適用，稽徵機關倘能證明售價顯然
偏低，依法應即可據以調增售價，不需要求納稅義務人之同意。(二)調增所得可調收入
或調成本費用，從收入調要補徵營業稅，從成本或費用調，其亦有營業稅扣抵問題，
但可免補徵營業稅，同樣的妥協卻有不同租稅效果，顯示其推理存有矛盾。(三)從交易
事實（開立發票交予買方）或從資金流程，本案並無實值收受該價款，僅因營利事業
所得稅之妥協，而被誤認低報收入短開發票有違事實。二、按「在中華民國境內銷售
貨物，均應依本法規定課徵營業稅」，「營業稅之納稅義務人為銷售貨物之營業人」
及「將貨物之所有權移轉與他人，以取得代價者，為銷售貨物，應課徵營業稅」等乃
營業稅法第一、二、三條所明定。即營業稅之課徵，應以有銷售貨物或貨物之所有權
移轉與他人，以取得代價者，始有繳納營業稅之義務。原告八十二年度一至十二月份
全年度銷售房屋之營業行為均依營業稅法第三十五條及統一發票辦法第八、九條規定
，據實依法逐筆開立統一發票並以實際營收列帳，按時報繳營業稅竣事，此有營業稅
報繳申報書可稽，何況八十二年度各月份報繳營業稅當時，稅捐稽徵機關均肯定原告
所報繳營業稅額為正確，亦無認定售價偏低，另按時價核定之告知。財政部中區國稅
局延至八十五年五月有二年餘之久，始作事後包抄臆測之推定，予調整核定補徵，顯
屬毫無事實依據之虛妄課稅。原告為房屋營建銷售之建設公司，房屋銷售、移轉、納
稅等，受地政機關暨稅捐稽徵機關財產移轉登記、契稅、鑑證等多層牽制，其銷售額
之正確性異於一般流通貨物，因此原告八十二年一至十二月份絕無實際銷售房屋以外
之營業收入行為及資金流程，也無短、漏、匿報營業稅違章為已知之不爭事實。亦即
無本案營業稅課徵標的之存在，當不在營業稅法規定課徵範圍，不含租稅法律所定課
稅要件，無履行納稅義務之法律效果。三、財政部台灣省中區國稅局及被告，對本件
調整房屋售價程序，均反營利事業所得稅查核準則第二十二條第二項「．．．1.報章
雜誌所載市場價格。2.各縣市同業間帳載貨品同一月份之加權平均售價。3.實價資料
同時有數種者，得以平均數為當月份時價．．．　」及營業稅法第十七、四十三條第
二項「營業人以較時價顯著偏低之價格銷售貨物或勞務而無正當理由者，主管稽徵機
關得依時價認定其銷售額。」，「營業人申報之銷售額，顯不正常者，主管稽徵機關
得參照同業情形與有關資料，核定其銷售額或應納稅額並補徵之。」等規定，調增本
件營業額未曾認定原告所申報銷售額顯著偏低或不正常之告知，更違背前項規定參照
時價或同業帳載或報章雜誌所載市場價格等稅法規定，予與作適法之調整核定，又稅
法並無「得依營業人作帳外調整為據，補徵營業稅」之規定。原查機關係授以將嚴查
、徹查之脅迫，飭自動調增營業額即可早日結束，以免困擾而長年積案之利誘等，僅
憑供為八十二年度課徵營利事業所得稅之用，止於帳外調整之妥協參考書面，絕無「
同意」或「承諾」將是項調增九、○七九、三四六元房屋銷售額，可供為營業稅隨課
核定之字義之表示為據，不依營業稅法作實質課稅之核定，以行政命令變更營業稅法
為濫用權力違法至明。四、至於財政部台灣省中區國稅局指摘「．．．本案經本局核
定調整房屋銷售收入並補徵營利事業所得稅，該公司雖提出復查，惟對調整房屋銷售
收入並無異議．．．」一節，營利事業所得稅與營業稅之課徵基礎、標的、納稅義務
各異，純屬二事，原處分及訴願決定已將之混淆不當甚明。五、本件核定應補稅款，
業經依稅捐稽徵法第二十四條規定辦理全額稅捐保全，案經原決定機關大智分處以
稅智分一字第八五○一五九六八號函准予辦理在案。六、請撤銷原處分及一再訴願決
定等語。
被告答辯意旨略謂︰一、原告八十二年度營利事業所得稅結算申報，列報出售房屋收
入為一五八、八九八、二八六元，嗣自行調整為一六七、九七七、六三二元，即調整
增列房屋銷售收入九、○七九、三四六元。案經財政部台灣省中區國稅局通報被告據
以核定補徵其營業稅四五三、九六七元。原告不服，主張營業稅之課徵，應依營業稅
法之明確規定，不應以毫無課徵標的及違章事證存在情形下，逕行核定隨課違章營業
稅，顯有違實質課稅原則及租稅法律主義，況本件營所稅部分，仍在行政救濟未確定
中云云。申經被告復查決定以，依財政部台灣省中區國稅局八十五年十月十二日中區
國稅一字第八五○○七七○六八號函說明；「本案經本局核定調整房屋銷售收入，並
補徵營利事業所得稅，該公司雖提出復查，惟對調整房屋銷售收入，並無異議。」之
事實，且本案係原告自行調整，原核定並無違誤為由，駁回其復查之申請。原告仍表
不服，除執前詞外，並以被告援引首揭財政部函釋規定，補徵營業稅，顯屬行政命令
變更營業稅法，且本件核定應補稅款，業經依稅捐稽徵法第二十四條規定辦理全額稅
捐保全，請予撤銷復查決定．．．云云，提起訴願。台灣省政府訴願決定除持與被告
相同論見外，並以原告對於上開調整房屋銷售收入既無異議，財政部台灣省中區國稅
局移由被告補徵系爭營業稅，自無以行政命令變更營業稅法情事。至被告大智分處八
十五年十二月十九日稅智分一字第八五○一五九六八號函准原告辦理系爭稅款之稅捐
保全尚非免予補徵營業稅之核定，且與營業稅之補徵與否係兩回事．．．等由駁回其
訴願。經核與首揭規定，均無違誤。二、茲據訴稱其所提出之妥協考書面，僅作帳
外調整，絕無「同意」或「承諾」，且對調增房屋售價之不法，已於否准盈虧扣抵之
另案內，同提異議等語，資為爭議。第查財政部台灣省中區國稅局於查核原告八十二
年度營利事業所得稅案時，認其申報之房屋銷售收入，顯較時價偏低，經依營利事業
所得稅查核準則第二十二條規定進行查核時，取具原告八十五年五月一日書具之說明
載明「本公司八十二年度營利事業所得稅結算申報房屋售價原為新台幣一五八、八九
八、二八六元整，調整為新台幣一六七、九七七、六三二元整，計調增新台幣九、○
七九、三四六元整。」乃據以核定原告八十二年度銷售房屋之收入為一六七、九七七
、六三二元，並通報被告調增營業收入，核定補徵營業稅四五三、九六七元，核非無
據。另查，原告八十二年度營利事業所得稅案，因不服財政部台灣省中區國稅局就其
未依法向實際承包商取得憑證，認其當年度會計帳冊簿據未完備，而否准其扣除前五
年虧損部分，申請復查，並未就房屋銷售收入部分表示異議，此亦經該局八十五年十
月十二日中區國稅一字第八五○○七七○六八號函論明在。縱原告於該案向行政院
提起再訴願時，表明對核定之房屋銷售收入亦有不服，然仍無解於其未就該部分申請
復查之事實。是所訴顯係託辭，自無足採。案經財政部再訴願決定，予以駁回。今復
執前詞提起行政訴訟，顯無理由。三、至原告主張依租稅法律主義及實質課稅原則，
徵納雙方妥協帳外所調增所得之營業收入，可否依財政部行政解釋，據以核定補徵營
業稅乙節。依營業稅法第十七條規定：「營業人以較時價顯著偏低之價格銷售貨物或
勞務而無正當理由者，主管稽徵機關得依時價認定其銷售額。」本案原告自行調增房
屋售價，乃因售價（即房屋銷貨收入）較時價偏低而調整，被告據上揭營業稅法第十
七條規定核課，並無違誤。尚無原告主張依財政部行政解釋變更法令而有濫用權力情
形，其訴顯無可採。三、結論：基上論結，原告之訴，顯無理由，請予駁回等語。
　　理  由
按「在中華民國境內銷售貨物或勞務及進口貨物，均應依本法規定課徵營業稅。」及
「營業人有左列情形之一者，主管稽徵機關得依照查得之資料，核定其銷售額及應納
稅額並補徵之：一．．．四短報、漏報銷售額者。」分別為營業稅法第一條及第四十
三條第一項第四款定有明文。本件原告八十二年度營利事業所得稅結算申報，原列報
出售房屋收入為一五八、八九八、二八六元，嗣自行調整為一六七、九七七、六三二
元，即增列出售房屋收入九、○七九、三四六元，案經財政部台灣省中區國稅局通報
被告據以核定補徵營業稅四五三、九六七元。原告不服，循序提起行政訴訟。主張：
營業稅之課徵，應依營業稅法之明確規定，不應以毫無課徵標的及違章事證存在情形
下逕行核定隨課違章營業稅，方不違背租稅法律主義及實質課稅原則。被告引用財政
部函釋核定，補徵營業稅，顯屬行政命令變更營業稅法。又原告提出之妥協書面，僅
作帳外調整，絕無「同意」或「承諾」，且對調增房屋售價部分，已於否准盈虧扣抵
之另案內，提出異議云云。經查：原告於八十五年五月一日出具聲明書稱：「本公司
八十二年度營利事業所得稅結算申報房屋售價原為新台幣一五八、八九八、二八六元
整，調整為新台幣一六七、九七七、六三二元整，計調增新台幣九、○七九、三四六
元整。」有該聲明書附原處分卷可稽，足證原告於上開聲明書已自認該年度營利事業
所得結算申報，在不調整成本之前提下，同意調增房屋售價為一六七、九七七、六三
二元，依行政訴訟法第三十三條準用民事訴訟法第二百七十九條第一項「當事人主張
之事實，經他造．．．自認者，無庸舉證。」之規定，被告據以認定原告售屋所得應
調增九、○七九、三四六元，難謂有違實質課稅原則及租稅法律主義之情事，亦無以
行政命令變更營業稅法之違法可言。原告主張上開聲明書非自認，不得執為違章補徵
營業稅之依據云云，核不足採。況原告出具上開自認之聲明書，乃係自認同意被告依
營業稅法第十七條規定認定原告有以較時價顯著偏低之價格銷售貨物而無正常理由，
於依營利事業所得稅查核準則第二十二條規定逕行查核時，所出具自認違章事實之聲
明書，被告據以補徵系爭營業稅，於法尚無不合，自不因原告是否已依稅捐稽徵法第
二十四條規定辦理全額稅捐保全，或原告事後空言翻異、聲明異議而影響被告基於原
告自認所認定之違章事實，從而原告所訴各節，均無足取。本件原處分揆諸首揭規定
，洵無違誤，一再訴願決定，遞予維持，俱無不合，原告起訴意旨，難謂為有理由，
應予駁回。
據上論結，本件原告之訴為無理由，爰依行政訴訟法第二十六條後段，判決如主文。
中    華    民    國     八十八      年     十一     月     二十六      日
                    行 政 法 院 第 六 庭
                                審 判 長 評  事      鍾  曜  唐
                                         評  事      徐  樹  海
                                         評  事      高  啟  燦
                                         評  事      林  家  惠
                                         評  事      劉  鑫  楨
右  正  本  證  明  與  原  本  無  異
                                         法院書記官  陳  佩  玲
中    華    民    國     八十八      年     十一     月     二十九      日
